【裁判字號】    98,交聲,596
【裁判日期】    980731
【裁判案由】    違反道路交通管理處罰條例聲明異議
【裁判全文】
灣士林地方法院交通事件裁定         98年度交聲字第596號
原處分機關  交通部公路總局臺北區監理所蘆洲監理站
異  議  人
即受處分人  甲○○
上列異議人即受處分人因違反道路交通管理處罰條例案件，對於
交通部公路總局臺北區監理所蘆洲監理站民國98年5 月1 日所為
之處分（原處分案號：北監蘆字第裁46-1AD689534號）聲明異議
，本院裁定如下：
    主  文
原處分撤銷。
甲○○汽車駕駛人在禁止臨時停車處所停車，處罰鍰新臺幣陸佰
元。
    理  由
一、按人行道不得臨時停車，道路交通安全規則第111 條第1 款
    定有明文，而所稱「人行道」，乃指為專供行人通行之騎樓
    、走廊，及劃設供行人行走之地面道路，與人行天橋及人行
    地下道，道路交通管理處罰條例第3 條第3 款則有明文。次
    按汽車駕駛人停車時，在禁止臨時停車處所停車者，處新臺
    幣（下同）600 元以上1,200 元以下罰鍰，道路交通管理處
    罰條例第56條第1 項第1 款，亦定有明文。再按汽車駕駛人
    之行為有違規停車而駕駛人不在場，經以科學儀器取得證據
    資料證明其行為違規，當場不能或不宜攔截製單舉發者，得
    以汽車所有人為被通知人逕行製單舉發，道路交通管理處罰
    條例第7 條之2 第1 項第7 款、第4 項，亦有明文。
二、原處分意旨略以：異議人即受處分人（下稱異議人）甲○○
    所有之車牌號碼CJR-833 號重機車，於民國98年4 月3 日13
    時47分許，停放在臺北市○○路○ 段14巷之設有禁止停車標
    誌處所，經臺北市停車管理工程處拍照採證後，逕行掣單舉
    發「在設有禁止停車標誌之處所停車」之違規，爰依道路交
    通管理處罰條例第56條第1 項第4 款規定，裁處異議人罰鍰
    600 元。
三、異議人聲明異議意旨略以：伊遭舉發違規停車位置之巷口雖
    有豎立禁止停車標誌但不明顯，且路旁未劃設紅線，僅繪製
    黑線，致伊誤認可以停車，況該處尚有停放數輛機車，足見
    確有誘使人民違規之嫌，又伊車停放在黑線內側，該處路旁
    樹木之枝葉生長均超出黑線之外，縱使無車停放，亦無人彎
    腰在標線內行走，何來影響行人用路權益與安全之情事，原
    處分機關未予詳查，逕予裁罰，實難甘服云云。
四、本院查：
(一)本件異議人甲○○所有之車牌號碼CJR-833 號重機車，於上
    開舉發違規時點，停放在臺北市○○路○ 段14巷內之事實，
    為異議人所不否認，並有彩色採證照片1 幀附卷可憑（附於
    本院卷第9 頁），應甚明確，堪以認定；又經本院函詢主管
    機關臺北市停車管理工程處，經該處函覆略以本件異議人車
    輛停放地點屬人行道（行人徒步區範圍），此有該管理處98
    年6 月24日北市停管字第09834200500 號函在卷可稽（附於
    本院卷第24頁），此外，並有攝得該處豎立「騎樓、人行道
    、廣場，禁止停車」標誌二面之現場照片在卷可佐（附於本
    院卷第18-20 頁），堪認該路段確屬人行道無訛。是異議人
    之車輛於前揭時間，確有在人行道之禁止臨時停車地點停車
    之交通違規事實，應甚明確，堪予認定。
(二)異議人雖以前揭情詞置辯，惟均不足採，茲說明如下：
  1.查本件異議人所有車輛停放地點設有「騎樓、人行道、廣場
    ，禁止停車」標誌二面，業據說明如前，且由卷附現場照片
    觀之，該巷道地面舖設有人行道磚，亦明顯與一般供汽、機
    車行駛之柏油巷道路面不同，用路人應可清楚知悉該處為人
    行道，不致引發誤認；再者，道路交通安全規則針對不同之
    地點、道路條件及其他相關因素，對於臨時停車設有不同之
    禁止規定，其中劃設紅色標線僅係態樣之一，非謂在未劃設
    此等標線之處，即當然允許停車，而仍應判斷有無其他禁止
    停車之事由，例如：公共場所出入口、公車招呼站10公尺內
    ，亦或人行道處均禁止臨時停車等等，是本件異議人車輛停
    車地點為人行道之事實既如前述，縱令該處並未劃設紅線，
    或雖曾一度劃設紅線而因其他因素而以黑色油漆塗去，均無
    礙於適用不得停車於人行道之禁止規定，是異議人亦不得據
    此主張免罰。
  2.另一方面，按人行道不得臨時停車，而禁止臨時停車處所不
    得停車，乃道路交通安全規則第111 條第1 項第1 款、第11
    2 條第1 項第1 款所明定，車輛停放人行道上，該停車行為
    一經完成即屬違規，更不必有何實際妨礙行人用路之情況存
    在，是異議人所稱伊機車停放在黑線內側，該處路旁樹木之
    枝葉生長均超出黑線之外，縱使無車停放，亦無人彎腰在標
    線內行走，何來影響行人用路權益與安全之辯，應係對法令
    之誤解，並不足採。
  3.末查，本件禁止臨時停車處所是否另有其他機車停放，要係
    其他駕駛人或車輛所有人是否違法之問題，與異議人本件違
    規事實無涉，異議人自不得以他人亦在該處違規停車作為免
    罰之理由。是異議人前揭所辯，均係卸責之詞，並不足採。
五、綜上，異議人所有之上開車輛，確有於上揭時間，在禁止臨
    時停車處所停車之交通違規事實，事證明確，堪予認定，舉
    發機關依首揭規定逕行舉發，自應依首揭道路交通管理處罰
    條例第56條第1 項第1 款之規定處罰，異議人執詞主張免罰
    ，並無理由；惟本件原處分機關誤引道路交通管理處罰條例
    第56條第1 項第4 款「在設有禁止停車標誌之處所停車」之
    規定裁罰，仍有可議之處，爰撤銷原處分，並裁定如主文第
    2 項所示，以資適法。
據上論斷，依道路交通案件處理辦法第20條前段，裁定如主文。
中    華    民    國    98    年     7    月    31    日
                  交通法庭法  官   吳祚丞
以上正本證明與原本無異。
如不服本裁定應於收受正本後5日，向本院提出抗告書狀。
                         書記官   陳紀元
中    華    民    國    98    年    7     月    31    日


司法院資訊處製作；財團法人民間司法改革基金會備份。
